臺灣桃園地方法院民事判決　　　　　　　 100年度建字第62號
原　　　告　同懋室內裝修有限公司
法定代理人　林柏年
被　　　告　葉俊良
上列當事人間請求給付工程款等事件，經台灣台北地方法院移送
前來，本院於民國100年11月10日言詞辯論終結，判決如下：
    主      文
原告之訴及假執行之聲請均駁回。
訴訟費用由原告負擔。
    事實及理由
壹、程序方面：
    按訴狀送達後，原告不得將訴變更或追加他訴，但擴張或減
    縮應受判決事項之聲明者，不在此限，民事訴訟法第255 條
    第1 項第3 款定有明文。本件原告起訴狀訴之聲明第1 項為
    ：「被告應給付承攬價金新臺幣（下同）71萬元予原告」，
    嗣於訴訟中將上開訴之聲明擴張為：「被告應給付原告71萬
    元，及自起訴狀繕本送達被告翌日起至清償日止，按年利率
    5%計算之利息」，經核與前揭規定相符，應予准許。
貳、實體方面：
一、原告主張：
    (一)原告於民國（下同）95年8 月2 日承攬被告「發現紐約12
      F 、13F 室內裝修」工程（下稱系爭工程），兩造並簽訂
      室內設計工程承攬合約書（下稱系爭合約書），約定工程
      總價為211 萬元，其間被告已陸續給付原告140 萬元之承
      攬報酬，而原告已依約定於95年9 月17日完成系爭工程並
      將房屋交付被告，原告於95年12月31日向被告請求支付剩
      餘工程款71萬元，惟被告遲未給付，爰依上開合約書請求
      被告給付積欠之承攬報酬71萬元及自起訴狀繕本送達被告
      翌日起至清償日止，按年利率5%計算之利息，並陳明願供
      擔保請准宣告假執行。
    (二)對於被告答辯之陳述：
      1.被告一再辯稱系爭工程尚未完工驗收，但系爭工程並無
        如被告所稱品質數量不符之情形，且業已完成驗收，依
        系爭合約書之約定，原告自得請求被告給付承攬報酬。
      2.一般工程承攬價金之給付為工程完工後經雙方驗收合格
        後始行支付，被告既辯稱系爭工程未經其簽字認定完工
        ，則原告之報酬請求權時效期間顯未開始起算，故尚未
        罹於時效。
二、被告則以：原告雖於95年12月31日提出請款單向被告請求工
    程款，惟系爭工程施工之品質及數量均不符承攬契約之約定
    而有諸多瑕疵，且缺失迄今仍未修復，工程至今亦未完成驗
    收程序，況原告事隔4 年半後始向被告請求給付工程尾款，
    其報酬請求權顯已罹於時效。再者，原告未按承攬合約如期
    完工，亦未改善工程瑕疵拖延5 年，視同逾期完工，依承攬
    合約第8 條之規定，原告尚應賠償罰款予被告，爰聲明：駁
    回原告之訴及假執行之聲請。
三、兩造不爭執事項：
    (一)兩造於95年8月2日簽訂系爭合約書。
    (二)被告尚有承攬報酬71萬元未給付。
四、兩造爭執事項：
    (一)原告之報酬請求權已否罹於時效？
    (二)如原告之報酬請求權尚未罹於時效，被告得否以工程有瑕
      疵為由，拒絕給付報酬？如否，原告有權請求被告給付報
      酬若干？
五、本院之判斷：
    (一)原告之報酬請求權已罹於時效而消滅
      1.按承攬人之報酬請求權，因2 年間不行使而消滅，又消
        滅時效，自請求權可行使時起算，民法第127 條第7 款
        、第128 條分別定有明文。次按，稱承攬者，謂當事人
        約定，一方為他方完成一定之工作，他方俟工作完成，
        給付報酬之契約，復為民法第490 條第1 項所明定。
      2.原告起訴主張系爭工程業已依兩造承攬契約預定完工日
        即95年9 月17日前完工，並經被告驗收完畢，被告則堅
        詞否認系爭工程已完工驗收，並主張時效抗辯。依兩造
        間系爭合約書第6 條約定：「付款方法：應依下列方式
        為之：(1)簽約時，甲方（即被告）應付工程總價款10%
        ，計185,000 元整。(2)工程開工時，甲方再給付工程總
        價款30% ，計555,000 元整。(3)工程進行至基礎完成時
        ，甲方再付工程總價款30% ，計555, 000元整。(4)工程
        完成時，甲方再付應付工程總價款20 %，計370,000 元
        整。(5)工程完工驗收完畢後付清尾款10% ，計185,000
        元整。」等文字，可知定作人即被告於系爭工程完工驗
        收完畢後，即應付清所有承攬報酬。而系爭工程究竟何
        時完工、驗收？事涉原告承攬報酬請求權已否罹於時效
        ，乃兩造爭點所在：
        (1)按承攬人完成工作，應使其具備約定之品質，無減少
          或滅失價值或不適於通常或約定使用之瑕疵，固為民
          法第492 條所明定，惟此乃有關承攬人瑕疵擔保責任
          之規定，與承攬工作之完成無涉。倘承攬工作已完成
          ，縱該工作有瑕疵，亦不得因而謂工作尚未完成（最
          高法院85年度台上字第2280號、81年度台上字第2736
          號、89年台上字第2068號判決意旨參照）。被告雖稱
          原告施工的品質與數量均不符承攬契約之約定，至今
          尚未完工亦未完成驗收程序云云，但被告既自承其於
          95年10月中旬即已搬遷入住系爭工程地點至今（本院
          卷第51頁背面），堪認原告施作之工程，已完成重要
          部分之工程，而合於預期使用之目的，至被告所舉尚
          待改善之事項（台灣台北地方法院100 年度建字第22
          5 號卷第65-105頁），縱足以構成瑕疵，亦屬承攬工
          作完成後，原告所應負之瑕疵擔保責任問題，仍無礙
          於完工之認定。
        (2)次查，原告主張其於95年9 月17日即已將系爭工程交
          付被告，並於被告遷入居住後約1 個月，要求被告確
          認系爭工程有無需要進行修補之處，俾以辦理驗收，
          隨後原告於95年12月31日將請款單交付被告，對此，
          被告僅辯謂：因部分工程不符合約內容，故伊迄未辦
          理驗收（均請詳見本院卷第51頁背面）等語，益見原
          告確於95年9 月至10月間，即已完成系爭承攬工程並
          交付被告受領。經查，系爭合約書第10條明定：「1.
          全部工程完竣後，乙方應通知甲方驗收。2.工程驗收
          時經甲方驗收未合格部分，乙方應於五日內改善完竣
          再辦理驗收」，原告在95年10月中旬即已將系爭工程
          交付被告受領要求驗收，乃被告所不爭，則被告即應
          辦理驗收，如驗收不合格即應限期通知原告修補瑕疵
          。系爭承攬報酬尾款之給付，係附有以完工驗收合格
          為停止條件，惟被告搬遷入住後長達近5 年期間，除
          於本訴訟中臚列系爭工程瑕疵之證據（台灣台北地方
          法院100 年建字第225 號卷第67頁以下）外，在原告
          完成工程後，既未告以尚有何需修補改善之處，亦未
          限期要求原告改善，而對於原告驗收之請求，僅以工
          程存有瑕疵為由回絕拒不辦理驗收。此舉因而使系爭
          報酬請求權所附停止條件無法成就，致原告無從行使
          其權利，足認被告係以不正當行為阻其條件之成就，
          依民法第101 條第1 規定應視為條件已成就。原告因
          遲未見被告辦理驗收，而於95年12月底提出估價單請
          求被告付款，應認系爭工程最遲於斯時已經驗收完畢
          。
      3.綜上說明，系爭工程至遲於95年10月中旬被告搬遷入住
        時即已完工，並至遲於95年12月底驗收完畢，依系爭合
        約書第6 條之約定，原告最遲在95年12月底即得請求被
        告給付剩餘之承攬報酬。惟被告直至100 年5 月2 日始
        起訴請求被告給付，有起訴狀上之台灣台北地方法院收
        狀戮之日期可稽（見台灣台北地方法院100 年度建字第
        225 號卷第4 頁），顯已逾2 年之請求權時效期間，被
        告並已為時效之抗辯，可認原告之承攬報酬請求權業因
        罹於時效而無由請求。
      4.原告雖於被告主張時效抗辯後改稱：被告既已承認系爭
        工程尚未完工驗收，則承攬報酬請求權時效期間尚未開
        始起算云云。但查，系爭合約書第6 條第4 、5 款之承
        攬報酬請求權係以完工或驗收為停止條件，倘系爭工程
        尚未完工驗收，則原告之報酬請求權在各該條件未成就
        前尚未發生，原告即無由請求給付報酬。從而，不論系
        爭工程已否完工驗收，原告基於兩造間之承攬契約請求
        被告給付承攬報酬71萬元及法定遲延利息，均無理由，
        應予駁回。
    (二)原告之訴既無理由，其陳明願供擔保請准宣告假執行，即
      失所附麗，應併駁回之。
六、本件判決之基礎事實已臻明確，兩造其餘攻擊防禦方法及舉
    證，核與判決無影響，毋庸一一論列，併此敘明。
七、據上論斷，本件原告之訴為無理由，應依民事訴訟法第78條
    ，判決如主文。
中    華    民    國   100    年    11    月    24    日
                  民事第一庭    法  官  邱璿如
以上正本證明與原本無異
如對本判決上訴，須於判決送達後 20 日內向本院提出上訴狀。
如委任律師提起上訴者，應一併繳納上訴審裁判費。
中    華    民    國   100    年    11    月    24    日
                                書記官  利冠蔚